臺灣桃園地方法院裁定
111年度壢秩字第61號
移送機關    桃園市政府警察局中壢分局
被移送人    姚福隆



上列被移送人因違反社會秩序維護法案件，經移送機關以民國11
1年10月21日中警分刑字第1110073642號移送書移送審理，本院
裁定如下：
    主    文
姚福隆不罰。    
    事實及理由
一、本件移送意旨略以：被移送人姚福隆於民國111年10月18日
    上午某時許，在桃園市○○區○○路00號，透過手機使用LINE通
    訊軟體，以暱稱：「好虎頭」名稱，加入中壢國小校友會群
    組後，在該群組中，轉貼散佈「據悉，凌晨4：35分，台某
    空軍四架F16戰績在例行訓練中，突然偏離航道朝海峽中線
    飛去並與地面失聯，台空軍…（簡體文字）」等不實謠言，
    足以影響公共之安寧，因認涉有違反社會秩序維護法第63條
    第1項第5款散佈謠言，足以影響公共之安寧者之行為。
二、按被告未經審判證明有罪確定前，推定其為無罪。犯罪事實
    應依證據認定之，無證據不得認定犯罪事實；法院受理違反
    本法案件，除本法有規定者外，準用刑事訴訟法之規定，刑
    事訴訟法第154條、社會秩序維護法第92條分別定有明文。
    又事實之認定，應憑證據，如未能發現相當證據，或證據不
    足以證明，自不能以推測或擬制之方法，以為裁判基礎；認
    定不利於被告之事實，須依積極證據，苟積極證據不足為不
    利於被告事實之認定時，即應為有利於被告之認定，更不必
    有何有利之證據（最高法院著有40年台上字第86號判例、30
    年上字第816號判例可資參照）。
三、次按散佈謠言，足以影響公共之安寧者，處3日以下拘留或
    新臺幣3萬元以下罰鍰，社會秩序維護法第63條第1項第5款
    固有明文規定。惟所謂「散佈」者，乃散發傳佈於公眾之意
    ，是本條項款之非行，行為人主觀上須有將明知為不實事實
    散發傳佈於公眾之目的，並於客觀上先以語言或文字等意思
    表示將該不實事實捏造以謠言呈現，再以語言或文字等傳播
    方式將該謠言散發傳布於公眾，且該散佈謠言之內容足以使
    聽聞者心生畏懼與恐慌，而有影響公共安寧之情形，始構成
    本條項款之非行。
四、經查： 
  ㈠被移送人於上開時、地於中壢國小校友會之群組中傳送「據
    悉，凌晨4：35分，台某空軍四架F16戰績在例行訓練中，突
    然偏離航道朝海峽中線飛去並與地面失聯，台空軍…（簡體
    文字）」等訊息等情，經其於警詢時自陳於卷，且有上開訊
    息之LINE畫面截圖在卷可參，是被移送人有將上開不實謠言
    散佈公眾之客觀事實應可認定。
　㈡被移送人雖坦認有上開散布之客觀行為，然否認有主觀之犯
    意，並辯稱：我是從中國國民黨中壢區黨部看到該訊息後轉
    傳的，但我後來查證發現是假訊息，所以我就將我有轉傳的
    訊息都收回，我只是想分享讓大家知道這個資訊，因此才轉
    傳等語。
　㈢被移送人張貼之內容非屬事實，有國防部空軍司令部人員吳
    勇欽警詢筆錄在卷可參，另有國防部空軍司令部函文檢附資
    料在卷可佐，可認被移送人未能明確分辨消息之真偽便隨之
    起舞，除思辨能力與智識能力均有不足，所為亦要無可取，
    然上開訊息非為被移送人自行憑空捏造，當係被移送人於觀
    看他人之訊息後，出於分享之動機而轉傳，且後續查證之後
    已有收回訊息之舉措，有手機照片於卷可稽，足認被移送人
    對不實訊息是轉傳後才知悉之情，應屬為真，因此尚難逕認
    被移送人有何明知該訊息為不實事實，而捏造謠言散發傳佈
    於公眾之行為。此外，移送機關亦未能提出證據足以證明系
    爭訊息在被移送人轉貼至其個人臉書後，致所見所聞者畏懼
    與恐慌等情事，依上開說明，被移送人所為本件行為，核與
    社會秩序維護法第63條第1項第5款之構成要件尚有不符，應
    為不罰之諭知。
五、依社會秩序維護法第45條第2項，裁定如主文。　
中　　華　　民　　國　　111 　年　　11　　月　　4 　　日
                  中壢簡易庭      法  官  林莆晉
以上正本證明與原本無異。
中　　華　　民　　國　　111 　年　　11　　月　　4 　　日
                                  書記官  陳香菱